【裁判字號】    89,重訴,39
【裁判日期】    900720
【裁判案由】    違反槍砲彈藥刀械管制條例
【裁判全文】
臺灣桃園地方法院刑事判決                          八十九年度重訴字第三九號
    公  訴  人  臺灣桃園地方法院檢察署檢察官
    被      告  丁○○
    指定辯護人  本院公設辯護人乙○○
右列被告因違反槍砲彈藥刀械管制條例案件，經檢察官提起公訴（八十九年度偵字第
一六八五六號），本院判決如左：
    主  文
丁○○未經許可，持有手槍，累犯，處有期徒刑伍年肆月，併科罰金新台幣陸萬元，
罰金如易服勞役以銀元參佰元即新台幣玖佰元折算壹日。
扣案之手槍壹枝（含彈匣二個，槍枝管制編號0000000000）沒收。
        事  實
一、丁○○於民國八十五年三月二十日因違反麻醉藥品管理條例案件經台灣高等法院
    判處有期徒刑七月確定，復於八十四年十一月九日因違反肅清煙毒條例案件經本
    院判處有期徒刑三年，八十五年四月二日確定，又於八十五年八月二十一日因違
反麻醉藥品管理條例案件經本院判處有期徒刑八月，八十五年十一月四日確定，
    經送監執行，指揮書執行完畢日期為八十九年八月二十八日，縮刑期滿日期為八
    十九年七月三十一日。丁○○於八十九年十月初某日，在桃園縣大溪鎮、平鎮市
    ○○○○道路旁橋墩下，自姓名、住居所均不詳綽號「文大頭」之二、三十歲男
    子取得具殺傷力之義大利ＢＥＲＥＴＴＡ廠製八○○○制式口徑九㎜之半自動手
    槍（槍枝管制編號0000000000）一把、彈匣二個及具殺傷力之製式口
    徑九㎜半自動手槍用之子彈四顆，旋即將前開槍、彈攜往某不詳處所放置，即自
    斯時起未經許可而無故持有上開槍彈，更於同月中旬某日持前開手槍前往桃園縣
    中壢市龍崗甲○○友人住處予甲○○觀看，委請甲○○找供該槍用之子彈，嗣於
    八十九年十一月一日晚上十時三十分許桃園縣警察局平鎮分局平鎮派出所警察接
    獲檢舉甲○○持有槍械而持向台灣桃園地方法院檢察署檢察官聲請核發之搜索票
    前往桃園縣平鎮市○○○路三七巷九弄二號一樓甲○○住處搜索，未搜獲任何槍
    械，而甲○○經警勸導供出丁○○持有搶械一事，並立即依警察指示打電話與丁○○聯絡佯稱手上有子彈，邀丁○○帶槍至其住處會合一同前往山上試射，翌日
    （八十九年十一月二日）凌晨零時零分許丁○○開車到達甲○○住處前，攜內放
    有前開自「文大頭」取得之義大利利ＢＥＲＥＴＴＡ廠製手槍一把、彈匣二個及
    子彈四顆之皮包下車，並走至甲○○住處大門前，在現場埋伏守候之警察立即趨
    上前，丁○○雖馬上將手上之皮包丟棄地上，仍被警察看見上前拾起，打開皮包
    發現內有槍械、子彈因而查獲，並扣得具殺傷力之義大利ＢＥＲＥＴＴＡ廠製八
    ○○○制式口徑九㎜之半自動手槍（槍枝管制編號0000000000）一把
    、彈匣二個及具殺傷力之製式口徑九㎜半自動手槍用之子彈四顆。
二、案經桃園縣警察局平鎮分局報告台灣桃園地方法院檢察署檢察官偵查起訴。
        理  由
一、訊據被告丁○○承認於右述時、地攜裝有手槍、彈匣、子彈之皮包前往與證人甲○○碰面而為警查獲之事實不諱，然迭次於本院調查審理時供稱上開槍、彈係「
    文大頭」裝在皮包內而藏放在大溪、平鎮○○道路旁橋墩下，八十九年十月初「
    文大頭」委請其找子彈而帶其前往藏槍地點看槍，看完之後槍又放回皮包而埋在
    附近草叢地底下，其曾拿給甲○○看請甲○○幫忙找子彈，看完之後立即又將槍
    放回原處，其不知道皮包內放有子彈，因子彈放在皮包另一個夾層，至被警逮獲
    才知皮包內放有子彈等語，經查被告於前述時、地因證人甲○○電話邀約試射槍
    彈而與甲○○碰面時見警上前圍捕立即將所攜之皮包丟棄地上，經圍捕員警拾起
    該皮包，自皮包內起出一把手槍、二個彈匣及四顆子彈之情，已據證人甲○○於
    八十九年十一月二日警訊、九十年一月十五日本院調查時及承辦本案之平鎮派出
    所警員丙○○於九十年一月十五日本院調查時證述甚詳，且證人丙○○於九十年
    三月二十七日本院調查時更證述「：皮包一打開就看見壹把槍，當時該槍已經上
    膛，彈匣內有四顆子彈，另外壹個彈匣在旁邊：」等語，雖被告於本院調查時一
    再供稱「：（大頭有無打開皮包讓你看皮包內彈？）有，該皮包二格，一格放槍
    一格放彈匣：（大頭有無拿出槍或彈匣給你看？）沒有，他只是打開皮包給我看
    ：我把整個皮包拿到甲○○他朋友那裡，找甲○○：我只是把皮包打開，讓他看
    皮包裡面的槍：」（九十年三月二十七日本院調查）等語，惟據證人甲○○於九
    十年一月十五日本院調查時所述「：警察到我家前不到一個月前某日晚上丁○○
    約我到龍崗大操場碰面，我過去後他拿出一把槍給我看，要幫他找子彈」，又果
    如被告所稱前揭槍彈係放在皮包內一直埋在草叢旁之地底下，據被告所述八十九
    年十月初大頭帶其看槍後即埋在地下，其間雖曾挖出拿給甲○○看，旋即又埋回
    原處，至八十九年十一月一日晚上經甲○○邀約才又挖出攜往甲○○住處，埋在
    地上已近一個月，被告復稱該槍彈僅裝在皮包內，未再以紙或塑膠布包裹，並無
    任何防潮措施，衡情上開槍彈應已布滿銅銹，且裝槍彈之皮包亦應有土漬，變硬
    甚至沾滿泥土而骯髒不堪，經核卷附之扣案槍彈查獲當時所拍攝之照片，槍彈未
    見有生銹情形，而證人丙○○於九十年三月二十七日本院調查時證述被告於前述
    時、地被查獲裝有扣案槍彈之皮包未沾泥土，係乾淨的，可見被告所稱僅目視皮
    包內之槍械彈匣，未曾檢視取出皮包內之槍械、彈匣、子彈及上開裝槍彈之皮包
    長期埋在草叢旁地底下，不知道皮包內亦有子彈等詞顯係避重就輕之詞，不足採
    信，復有扣案之槍一把（含彈匣二個）、子彈四顆可資佐證，而本案扣案之手槍
    一把（含彈匣二個）及子彈四顆經送鑑定結果，送鑑手槍認係義大利ＢＥＲＥＴ
    ＴＡ廠製八○○○型制式口徑九㎜之半自動手槍，機械性能良好，認具殺傷力，
    而扣案子彈四顆，認均係制式九㎜半自動手槍用之子彈，均具殺傷力，有內政部
    警政署刑事警察局八十九年十一月十日刑鑑字第一七五五四七號鑑驗通知書一紙
    在卷可稽，本件事證明確，被告犯行足堪認定。
二、核被告所為係犯槍砲彈藥刀械管制條例第七條第四項未經許可持有手槍罪、第十
    二條第四項之未經許可持有彈藥罪。被告以一行為，同時觸犯數罪名，為想像競
    合犯，應依刑法第五十五條之規定，從較重之未經許可持有手槍罪處斷。公訴人
    於起訴書之證據並所犯法條欄之論罪法條認被告持有手槍部分係犯槍砲彈藥刀械
    管制條例第十一條第三項之意圖供自己或他人犯罪之用而未經許可製造、販賣、
    運輸、轉讓、出租或出借可發射金屬或子彈具有殺傷力之各式槍砲罪，應為誤引
    ，且公訴人亦於本案審理辯論時將前開誤引之法條更正為槍砲彈藥刀械管制條例
    第七條第四項；又被告於八十五年三月二十日因違反麻醉藥品管理條例案件經台
    灣高等法院判處有期徒刑七月確定，復於八十四年十一月九日因違反肅清煙毒條
    例案件經本院判處有期徒刑三年，八十五年四月二日確定，又於八十五年八月二
    十一日因違反麻醉藥品管理條例案件經本院判處有期徒刑八月，八十五年十一月
    四日確定，經送監執行，指揮書執行完畢日期為八十九年八月二十八日，縮刑期
    滿日期為八十九年七月三十一日，有臺灣桃園地方法院檢察署刑案資料查註記錄
    表、臺灣高等法院被告全國前案紀錄表及臺灣高等法院檢察署刑案紀錄簡覆表在
    卷足稽，茲於刑之執行完畢後，五年內再犯有期徒刑以上之本罪為累犯，應依刑
    法第四十七條規定加重其刑。爰審酌被告持有制式槍彈對社會治安之潛在危害性
    、犯後態度、犯罪手段等一切情狀，量處如主文所示之刑，並針對罰金刑諭知易
    服勞役之折算標準。扣案之手槍一枝（槍枝管制編號0000000000）為
    違禁物，應依刑法第三十八條第一項第一款之規定，宣告沒收。至子彈四發於鑑
    定時試射後，已失其違禁物性質，爰不為沒收之諭知，附此敘明。
三、又按槍砲彈藥刀械管制條例第十九條第一項規定「犯第七條、第八條、第十條、
    第十一條、第十二條第一項至第三項、第十三條第一項至第三項之罪，經判處有
    期徒刑者，應於刑之執行完畢或赦免後，令入勞動場所，強制工作，其期間為三
    年。」固在於維護社會秩序，保障人民之生命財產，然保安處分係對受處分人將
    來的危險性所為之處置，以達教化與治療之目的，為刑罰之補充制度。我國現行
    刑法採刑罰與保安處分之雙軌制，要在維持行為責任之刑罰原則下，為強化其協
    助行為人再社會化之功能，以及改善行為人潛在之危險性格，期能達成根治犯罪
    原因、預防犯罪之特別目的。保安處分之措施亦含社會隔離、拘束身體自由之性
    質，其限制人民之權利，實與刑罰同，本諸法治國家保障人權之原理及刑法之保
    護作用，其法律規定之內容，應受比例原則之規範，使保安處分之宣告，與行為
    人所為行為之嚴重性、行為人所表現之危險性，及對於行為人未來行為的期待性
    相當。故犯該條例第十九條第一項所列舉之罪，依個案情節符合比例原則部分，
    固應適用該條例宣告保安處分，惟不符部分而應宣告保安處分者，則仍由法院斟
    酌刑法第九十條第一項規定之要件，依職權為之。司法院大法官會議釋字第四七
    一號解釋著有明文。經查：被告未經許可，無故持槍枝子彈，除犯本案外，不曾
    持做他用，且前所犯違反麻醉藥品管理條例、肅清煙毒條例等罪，性質又並非屬
    暴力型之財產法益侵奪，從其素行以觀，尚不足認有前開犯罪之習慣或以犯罪為
    常業或因遊蕩或懶惰成習而犯罪之情形，且依其行潛在之危險性格，亦尚無以保
    安處分予以預防矯治之必要，爰不為強制工作之諭知，附此敘明。
據上論斷，應依刑事訴訟法第二百九十九條第一項前段，槍砲彈藥刀械管制條例第七
條第四項、第十二條第四項，刑法第十一條前段、第五十五條、第四十七條、第四十
二條第二項、第三十八條第一項第一款，罰金罰鍰提高標準條例第二條，現行法規所
定貨幣單位折算新台幣條例第二條，判決如主文。
本案經檢察官陳雅譽到庭執行職務
中      華      民      國    九十      年      七      月     二十     日
                                臺灣桃園地方法院刑事第五庭
                                    審判長法  官   范清銘
                                          法  官   黃雅芬
                                          法  官   林婷立
右正本證明與原本無異。
如不服本判決，應於判決送達後十日內向本院提出上訴狀( 應附繕本 )，上訴於
臺灣高等法院。
                                           書記官   黃子祝
中      華       民      國     九十      年      七     月    二十五   日
附論罪科刑依據之法條：
槍砲彈藥刀械管制條例第七條第四項
未經許可，持有、寄藏或意圖販賣而陳列第一項所列槍砲、彈藥者，處五年以上有期
徒刑，併新新台幣一千萬元以下罰金。
槍砲彈藥刀械管制條例第十二條第四項
未經許可，持有、寄藏或意圖販賣而陳列子彈者，處五年以下有期徒刑，併科新台幣
三百萬元以下罰金。


司法院資訊處製作；財團法人民間司法改革基金會備份。
